臺灣屏東地方法院民事判決
111年度簡上字第98號
上  訴  人      
即  原  告  吳俊慶  
被 上訴 人
即  被  告  鄧承恩  

上列當事人間請求損害賠償事件，上訴人對於民國111年6月2日
本院屏東簡易庭111年度屏簡字第107號第一審判決提起上訴，本
院於民國111年11月9日言詞辯論終結，判決如下：
    主  文
一、原判決關於駁回上訴人後開第二項之訴部分廢棄。
二、上開廢棄部分，被上訴人應再給付上訴人新臺幣735元，及
    自民國111年4月14日起至清償日止，按週年利率百分之5計
    算之利息。
三、其餘上訴駁回。
四、第二審訴訟費用由被上訴人負擔百分之1 ，餘由上訴人負擔
    。
    事實及理由
壹、程序事項
一、按在簡易程序第二審所為訴之變更或追加，非經他造同意，
    不得為之，但擴張或減縮應受判決事項之聲明者，不在此限
    ，民事訴訟法第436條之1第3項、第446條第1項、第255條第
    1項第3款分別定有明文。上訴人原上訴聲明為：原判決不利
    於上訴人部分廢棄，被上訴人應給付上訴人新臺幣（下同）
    53,220元。嗣民國111年9月20日當庭變更聲明為：原判決不
    利於上訴人部分廢棄，被上訴人應給付上訴人54,720元。核
    其變更屬擴張應受判決事項之聲明，依上開規定，應予准許
    。
二、按言詞辯論期日，當事人之一造不到場者，得依到場當事人
    之聲請，由其一造辯論而為判決，民事訴訟法第385條第1項
    前段定有明文。又當事人就其是否於審理期日到場，有程序
    上處分權，是在監所之當事人已具狀表明於審理期日不願到
    場，法院自不必於期日借提該當事人，因此於言詞辯論期日
    未到場者，他造當事人自得依前揭規定，聲請由其一造辯論
    而為判決。本件被上訴人因另案於法務部○○○○○○○執行中，
    本院將言詞辯論期日通知書，依民事訴訟法第130條規定囑
    託該監所長官向其為送達，上訴人於111年10月25日在監所
    內親自簽收言詞辯論通知書，已受合法通知，並簽具不願意
    出庭辯論之書面，提出於本院（見本院卷第77頁），而不選
    擇借提出庭，亦未委任訴訟代理人於言詞辯論期日到場，核
    無民事訴訟法第386條各款情事，爰依上訴人之聲請，由其
    一造辯論而為判決。
貳、實體事項
一、上訴人於原審起訴主張：被上訴人於109年10月2日18時1分
    許，騎乘車牌號碼000-0000號普通重型機車，沿屏東縣屏東
    市忠孝路由南往北方向行駛，行經忠孝路與忠孝路產業道路
    口時，本應注意遵守道路交通標誌、標線、號誌之指示，且
    依當時情形等無不能注意之情事，竟違反號誌管制闖紅燈進
    入該路口，適有上訴人騎乘車牌號碼000-0000號普通重型機
    車（下稱系爭機車），沿屏東縣屏東市忠孝路由北往南方向
    行駛，駛至上開交岔路口欲左轉忠孝路產業道路口時，被上
    訴人所騎乘之上開機車右側車身遂與上訴人所騎乘之系爭機
    車車頭發生碰撞（下稱系爭事故），導致上訴人人、車倒地
    ，上訴人因而受有左側臉部撕裂傷經縫合、右側膝部挫傷、
    右側踝部挫傷及右側胸壁挫傷等傷害（下稱系爭傷害）。上
    訴人因系爭事故支出醫療費用2,600元、系爭機車維修費77,
    460元，並因系爭傷害無法工作10日，以每日工資1,500元計
    算，受有不能工作損失15,000元，且因系爭傷害精神痛苦，
    並請求精神慰撫金20,000元，與前開項目合計為115,060元
    。為此，爰依侵權行為之法律關係，提起本件訴訟等語。並
    於原審聲明：㈠被上訴人應給付上訴人115,060元，及自起訴
    狀繕本送達翌日起至清償日止，按週年利率百分之5計算之
    利息。㈡願供擔保，請准宣告假執行。
二、被上訴人於原審則以：對於上訴人主張之事實及請求之金額
    沒有意見，但伊現在在監服刑等語置辯。
三、原審為被上訴人一部勝訴、一部敗訴之判決，判命被上訴人
    應給付上訴人27,670元，及自111年4月14日起至清償日止，
    按週年利率百分之5計算之利息，並駁回上訴人其餘之請求
    。上訴人不服，就其不利益部分提起上訴。上訴人於本院除
    援用於原審之陳述外，另以：系爭機車確實因系爭事故受損
    ，共支出機車零件費用70,960元及安全帽1,500元，因零件
    更換時無法更換中古零件，故原審認零件應扣除折舊，顯不
    合理。且伊另有支出安全帽費用，未經原審審酌。並聲明：
    原判決不利於上訴人部分廢棄，被上訴人應給付上訴人54,7
    20元。被上訴人則未到場，亦未提出書狀作何陳述。
四、得心證之理由：
    原審判決命被上訴人應給付上訴人醫療費用2,600元、不能
    工作損失15,000元、精神慰撫金20,000元，暨上訴人應負50
    %與有過失等情，均為兩造所不爭執。本件上訴人僅對於原
    審將系爭機車維修費用扣除折舊費用，及未審酌安全帽毀損
    費用等節予以爭執，茲對於前開爭點，分述如下：
㈠、上訴人雖稱維修費用不應扣除折舊云云。惟按物被毀損時，
    修復費用以必要者為限。其材料更換，既以新品替換舊品，
    計算材料零件之損害賠償數額時，應扣除折舊始屬合理（最
    高法院77年度第9次民事庭會議決議(一)參照），是上訴人
    此部分上訴理由，自無可採。復查，上訴人主張系爭機車因
    系爭事故受損，支出修理費70,960元等節，業據提出佳研機
    車店免用統一發票收據為證（見原審卷第15至17頁），且該
    收據所列之維修項目與系爭機車受損位置大致相符，所列金
    額亦在修復之合理價格範圍內，應屬可採。又上訴人於本院
    自陳前開費用均屬零件費用等語（見本院卷第58頁），故應
    以該費用計算折舊。
㈡、再依行政院所頒固定資產耐用年數表及固定資產折舊率表，
    機器腳踏車之耐用年數為3年，系爭機車係於105年3月出廠
    ，有公路監理電子閘門查詢結果存卷可查（見原審卷第157
    頁），計算至109年10月2日系爭事故發生時，已使用逾前述
    機車耐用年數3年，應僅存殘值，再依所得稅法第51條及該
    法施行細則第48條第1款之規定，以平均法計算其殘值（即
    以固定資產成本減除殘價後之餘額，按固定資產耐用年數表
    規定之耐用年數平均分攤，計算每期折舊額），則前揭零件
    扣除折舊後之價值為17,740元【計算式：殘價＝取得成本÷（
    耐用年數＋1）＝70,960÷4＝17,740】，上訴人得請求被上訴人
    賠償之系爭機車維修費為17,740元，逾此範圍之請求，則無
    理由，不應准許。
㈢、上訴人復請求被上訴人賠償安全帽毀損費用1,500元，業據上
    訴人提出來來帽行收據為證（見原審卷第17頁），是上訴人
    此部分支出之主張，堪予認定。茲依安全帽主要係搭配機車
    使用之附屬物品，其折舊率自宜比照機車之耐用年數即3年
    。故依平均法計算其折舊結果，每年折舊率為3分之1，並參
    酌營利事業所得稅查核準則第95條第6項規定「固定資產提
    列折舊採用定率遞減法者，以1年為計算單位，其使用期間
    未滿1年者，按實際使用之月數相當於全年之比例計算之，
    不滿1月者，以1月計」，上開安全帽經上訴人自陳僅使用3
    天（見本院卷第82頁，且被上訴人未到庭為爭執之答辯），
    則扣除折舊後之費用估定為1,469元【計算方式：1.殘價＝取
    得成本÷(耐用年數＋1)即1,500÷(3+1)≒375（小數點以下四捨
    五入）；2.折舊額＝(取得成本－殘價)×1/（耐用年數）×（使
    用年數）即(1,500－375)×1/3×（0+1/12）≒31（小數點以下
    四捨五入）；3.扣除折舊後價值＝（新品取得成本－折舊額）
    即1,500－31＝1,469】，上訴人得請求被上訴人賠償之安全帽
    費用為1,469元，逾此範圍之請求，則屬無據。
㈣、再按損害之發生或擴大，被害人與有過失者，法院得減輕賠
    償金額或免除之，民法第217條第1項定有明文。查上訴人於
    系爭事故發生後向警員陳述：我車過停止線時號誌為紅燈等
    語，有道路交通事故談話紀錄表存卷可考（見原審卷第47頁
    ），可認上訴人有違反號誌管制闖紅燈之情形，是上訴人就
    系爭事故之發生，亦有過失，本院權衡違規及過失情節輕重
    等情，認上訴人應負50%之與有過失責任，故應減輕被上訴
    人50%之損害賠償金額，則上訴人得請求被告賠償之金額應
    為28,405元【（醫療費用2,600元＋機車維修費17,740元＋安
    全帽費用1,469元＋不能工作損失15,000元＋精神慰撫金20,00
    0元）×50％＝28,405元，小數點以下四捨五入】。
五、綜上所述，上訴人依侵權行為法律關係，請求被上訴人給付
    28,405元，及自起訴狀繕本送達翌日即111年4月14日（見原
    審卷第141頁送達證書）起至清償日止，按週年利率百分之5
    計算之利息，為有理由，應予准許；逾此部分之請求，為無
    理由，應予駁回。從而，原審就上開應准許部分，僅判命被
    上訴人應給付27,670元本息，而駁回上訴人其他請求部分（
    即駁回對被上訴人735元本息部分），尚有未洽，上訴人指
    摘原判決此部分不當，求予廢棄改判，為有理由，爰由本院
    廢棄改判如主文第2項所示。至於上訴人之請求不應准許部
    分，原審為其敗訴之判決，經核並無不合，上訴人指摘原判
    決此部分不當，求予廢棄改判，為無理由，應駁回其此部分
    之上訴。
六、本件事證已臻明確，兩造其餘之攻擊或防禦方法及所用之證
    據，經本院斟酌後，認為均不足以影響本判決之結果，爰不
    逐一論列，併此敘明。
七、據上論結，本件上訴為一部有理由、一部無理由，依民事訴
    訟法第436條之1第3項、第449條第1項、第450條、第79條，
    判決如主文所示。　　　
中　　華　　民　　國　　111 　年　　11　　月　　30　　日
                  民事第一庭  審判長法  官  陳怡先
                                    法  官  李育任
                                    法  官  林政斌
正本係照原本作成　　　　　　　　　　　　　　　　　　　　
不得上訴　　　　　　　　　　　　　　　　　　
中　　華　　民　　國　　111 　年　　11　　月　　30　　日
                                    書記官  戴仲敏